臺灣高等法院高雄分院刑事判決       100年度上訴字第1166號
上  訴  人
即  被  告  邱玉如
上列上訴人因毒品危害防制條例案件，不服臺灣高雄地方法院10
0 年度訴字第625 號中華民國100 年6 月17日第一審判決（起訴
案號：臺灣高雄地方法院檢察署100 年度毒偵字第930 號），提
起上訴，本院判決如下：
     主  文
上訴駁回。
     理  由
一、按「不服地方法院之第一審判決而上訴者，應向管轄第二審
    之高等法院為之。上訴書狀應敘述具體理由。上訴書狀未敘
    述上訴理由者，應於上訴期間屆滿後20日內補提理由書於原
    審法院。逾期未補提者，原審法院應定期間先命補正」、「
    第二審法院認為上訴書狀未敘述理由或上訴有第362 條前段
    之情形，應以判決駁回之。但其情形可以補正而未經原審法
    院命其補正者，審判長應定期間先命補正」，民國96年7 月
    4 日修正公布、同年月6 日施行之刑事訴訟法第361 條、第
    367 條分別定有明文。職是，不服地方法院之第一審判決而
    上訴者，其上訴書狀應敘述具體理由，至於上訴理由是否具
    體，係屬第二審法院審查範圍，則不在命補正之列，此參照
    上開條文之修正理由自明。
二、再所稱具體理由，係指須就不服之判決為具體之指摘而言，
    如僅泛稱原判決認事用法不當或採證違法、判決不公等，均
    非具體理由（法院辦理刑事訴訟案件應行注意事項第162 點
    參照）。復按「所謂具體理由，必係依據卷內既有訴訟資料
    或提出新事證，指摘或表明第一審判決有何採證、認事、用
    法或量刑等足以影響判決本旨之不當或違法，而構成應予撤
    銷之具體事由，始克當之（例如：依憑證據法則具體指出所
    採證據何以不具證據能力，或依憑卷證資料，明確指出所為
    證據證明力之判斷如何違背經驗、論理法則）；倘僅泛言原
    判決認定事實錯誤、違背法令、量刑失之過重或輕縱，而未
    依上揭意旨指出具體事由，或形式上雖已指出具體事由，然
    該事由縱使屬實，亦不足以認為原判決有何不當或違法者（
    例如：對不具有調查必要性之證據，法院未依聲請調查亦未
    說明理由，或援用證據不當，但除去該證據仍應為同一事實
    之認定），皆難謂係具體理由，俾與第二審上訴制度旨在請
    求第二審法院撤銷、變更第一審不當或違法之判決，以實現
    個案救濟之立法目的相契合，並節制濫行上訴」（最高法院
    97年度台上字第892 號判決意旨參照）。是如上訴理由書狀
    並未依據卷內訴訟資料，具體指摘原判決認事用法有何違法
    或不當之情形，即屬上訴未敘述具體理由。又上訴書狀未敘
    述具體理由者，其上訴即屬於刑事訴訟法第362 條前段所定
    「上訴不合法律上之程式」之情形，第二審法院自應依同法
    第367 條之規定，以判決駁回之。
三、上訴人即被告邱玉如經原審以違反毒品危害防制條例案件，
    其中施用第一級毒品，累犯，量處有期徒刑1 年，其中施用
    第二級毒品，累犯，量處有期徒刑6 月，並定應執行刑為有
    期徒刑1 年4 月，有判決書可稽，被告不服提起上訴，略以
    ：被告於警訊時自白在卷。被告目前已未再施用毒品。
    被告目前已洗心革面，重新做人，目前在罐頭工廠工作，育
    有1子 ，被告為單親媽媽，亦深知毒品戕害身體健康之嚴重
    性，對於之前誤交損友而施用毒品等情已深感後悔。請審酌
    被告頗感悔悟，目前未再施用毒品，尚有幼子需被告工作維
    持生活等情，參酌刑法第57條、第59條規定，將原判決廢棄
    ，另對被告為從輕之發落，以啟自新之機會云云；有上訴狀
    附卷可稽。
四、關於刑之量定，係實體法上賦予法院得為自由裁量之事項，
    倘其未有逾越法律所規定之範圍，或濫用其權限，即不得任
    意指摘為違法。且在同一犯罪事實與情節，如別無其他加重
    或減輕之原因，下級審量定之刑，亦無過重或失輕之不當情
    形，則上級審法院對下級審法院之職權行使，原則上應予尊
    重（最高法院75年台上字第7033號判例；85年度台上字第2
    446 號判決意旨參考）。
五、又刑法第59條規定，犯罪之情狀可憫恕者，得酌量減輕其刑
    ；同法第57條規定，科刑時應審酌一切情狀，尤應注意下列
    事項（共10款）為科刑重輕之標準，兩條適用上固有區別，
    惟所謂「犯罪之情狀」與「一切情形」云云，並非有截然不
    同之領域，於裁判上酌減其刑時，應就犯罪一切情狀（包括
    第57條所列舉之10款事項），予以全盤考量，審酌其犯罪有
    無可憫恕之事由（即有特殊之原因與環境等等，在客觀上足
    以引起一般同情，以及宣告法定低度刑，是否猶嫌過重），
    以為判斷。故適用第59條酌量減輕其刑時，並不排除第57條
    所列舉10款事由之審酌，惟其程度應達於確可憫恕，始可予
    以酌減（最高法院70年度第6 次刑事庭會議決議參考）。而
    刑法第59條之規定，係裁判上之酌減，乃法院於職權範圍內
    得為酌定之事項，除其裁量權之行使，明顯違反比例原則外
    ，不得任意指為違法（最高法院96年度臺非字第5 號判決意
    旨參考）。
六、本件被告犯上開之罪，有累犯加重其刑之適用，是原判決以
    被告屬累犯，應依刑法第47條第1 項規定，加重其刑；並審
    其施用毒品不僅戕害自身身心健康甚鉅，亦間接影響社會治
    安，被告於妊娠中施用第一、二級毒品，更可能造成胎兒之
    異常或影響其發展，實難謂其所為僅屬自傷之行為，並考量
    被告犯後坦承犯行，態度尚可等一切情狀，分別量處上開所
    示之刑，並定應執行刑為有期徒刑1 年4 月；業已斟酌關於
    刑法第57條科刑之一切情狀，在適法範圍內行使裁量權，業
    已從輕量刑，核無量刑瑕疵或違背法令不當之情形，其上訴
    意旨請求在量刑上給予被告較輕微之刑度云云，指摘原判決
    不當，自非可取；且未指摘原判決關於適用法律及量刑等項
    ，有何具體違法或不當之處。再其91年間即因違反毒品危害
    防制條例案件，經觀察、勒戒、強制戒治；又於強制戒治執
    行完畢5 年內，再犯施用第一級毒品案件，經原審以95年度
    訴字第448 號判處有期徒刑8 月確定。其復犯毒品案件，再
    分別經原審以96年度簡字第6054號判處有期徒刑5 月、以97
    年度審訴緝字第31號判處有期徒刑8 月，定應執行刑為有期
    徒刑1 年確定；又犯過失傷害罪，經原審以98年度審交易字
    第19號判處有期徒刑3 月，經上訴而由本院以98年度交上易
    字第23號駁回上訴確定。前開應執行刑有期徒刑1 年與有期
    徒刑3 月之執行，於99年2 月28日執行完畢，有臺灣高等法
    院被告前案紀錄表在卷可憑，其前科累累，且入監服刑，又
    再犯本件之罪，在客觀上實難認其犯罪情狀有何足堪憫恕之
    處，其上訴理由，請求依刑法第59條給予減免其刑云云，亦
    非可取，實難認屬已提出具體之上訴理由。
七、綜上所述，本院審酌上情，認原審依被告之自白，並斟酌全
    辯論意旨及調查證據之結果，予以論罪科刑，於判決內已具
    體說明論科之理由，及其憑以認定之證據，客觀上並無何違
    法或不當之處，量刑業已從輕。被告上訴意旨略以：犯罪後
    已深感後悔，且目前未再施用毒品，尚有幼子需被告工作維
    持生活，請予參酌刑法第57條、第59條規定，另對被告為從
    輕之發落云云，經核並未依據卷內既有訴訟資料，具體指出
    或表明原判決有何採證、認事、用法等足以影響判決本旨之
    不當或違法之理由，僅空泛指摘原判決量刑過重，或未依刑
    法第59條減免其刑為不當，惟並未依據卷內訴訟資料或提出
    新事實新證據，具體指摘原判決認事用法有何違法或不當，
    或違背論理法則或經驗法則之情形，顯屬上訴未敘述具體理
    由。核之上揭說明，應認本件上訴違背法律上之程式，應予
    以駁回。
八、爰依刑事訴訟法第367 條前段、第372 條，不經言詞辯論，
    逕為判決如主文。
中    華    民    國   100    年    7     月    25    日
                 刑事第九庭     審判長法  官  莊秋桃
                                      法  官  范惠瑩
                                      法  官  田平安
以上正本與原本無異。
施用第一級毒品部分如不服本判決，應於判決送達後10日內向本
院提出上訴狀，其未敘述理由者，並應於提出上訴狀後10日內向
本院補提上訴理由狀（應附繕本）。
其餘部分不得上訴。
中    華    民    國   100    年    7     月    25    日
                                  書  記  官  馬蕙梅